臺灣高雄地方法院刑事判決　　　　　　　　　　　　　九十年度訴字第一五三二號
　　公　訴　人　臺灣高雄地方法院檢察署檢察官
　　被　　　告　乙○○
　　指定辯護人　本院公設辯護人丙○○
右列被告因違反貪污治罪條例等案件，經檢察官提起公訴（九十年度偵字第八二八八
號），本院判決如左：
    主  文
乙○○連續利用職務上之機會，詐取財物，處有期徒刑壹年拾月，褫奪公權參年。犯
罪所得之財物第二級毐品鹽酸配西丁（Pethidine HCI）伍拾毫克針劑參拾貳支應予
追繳發還行政院退除役官兵輔導委員會屏東縣龍泉榮民醫院，如全部或一部無法追繳
時，應追徵其價額。乙○○偽造如附表編號一至十號「麻醉藥品專用處方箋」上醫師
「郭振吏」署押參枚、「陳逸川」署押陸枚、「顏正昌」署押壹枚均沒收。
    事  實
一、乙○○於民國八十八年五月三日（檢察官誤載為八十五年）受僱於行政院退除役
    官兵輔導委員會屏東縣龍泉榮民醫院（以下簡稱龍泉醫院），擔任按時計酬之外
    科病房護士，負責照顧該院外科病患，為依據法令從事公務之人；因有經常性經
    痛之問題，擬以醫院內所有之第二級毐品鹽酸配西丁（Pethidine HCI）止痛，
    乃意圖為自己不法之所有，基於行使偽造文書、詐欺之概括犯意，自八十八年五
    月十一日起至同年七月三十日止，連續利用職務上可持醫師處方箋向該院藥局請
    領上開麻醉針劑之機會，連續未經龍泉醫院醫師顏正昌、郭振吏、陳逸川等入之
    授權，在附表編號一至十號之處方箋上偽造醫師顏正昌、郭振吏、陳逸川等人之
    署押，虛偽開立病患朱竹遠、談雲治、王慶華、鍾志祥、劉國麟、王月生、柯甦
    等人麻醉專用處方箋十張後，持以向龍泉醫院藥局之藥劑師詐稱係依醫師囑咐來
    領取第二級毐品鹽酸配西丁（商品名為demerol）針劑，足以生損害於龍泉醫院
    管理麻醉藥品之控制力，及顏正昌、郭振吏、陳逸川等醫師之信譽，並致藥劑師
    因此陷於錯誤，而連續交付第二級毐品鹽酸配西丁針劑（五十毫克）共三十二支
    予乙○○，乙○○於領取鹽酸配西丁針劑後，即供自己施用殆盡（施用毐品部分
    ，業經檢察官另行分案偵辦）。嗣經龍泉醫院發覺有異，清理針劑數量與登記簿
    內容不符始發覺上情。
二、案經屏東縣調查站移送臺灣屏東地方法院檢察署呈請臺灣高等法院高雄分院檢察
    署移轉臺灣高雄地方法院檢察署檢察官偵查起訴。
    理  由
一、訊據被告乙○○對於有向龍泉醫院藥局領取鹽酸配西丁針劑三十二支之事實固自
    白不諱，然辯稱均係依醫師之授權填寫麻醉專用處方箋後才向藥局領取申請，且
    領取所得之針劑中有部分係供病患使用，伊沒有使用那麼多云云。惟查（一）上
    開事實迭據被告於調查局調查時、檢察官偵訊時自白不諱，並經龍泉醫院護理長
    甲○○、曾美妹於調查局調查時陳述綦詳，復有甲○○出具之報告書、被告之自
    白書、麻醉專用處方箋十紙、醫師顏正昌、郭振吏、陳逸川、藥師許佩鈺、簡盟
    松、魏家芝、施信良等出具之證明書附卷可稽，是被告確有偽造附表編號一至十
    號之麻醉專用處方箋向藥局領取鹽酸配西丁針劑之犯行。又龍泉醫院護理長甲○
    ○於本院審理時亦到庭證稱：於本案曝光後有依處方箋去問病患，病患都稱沒有
    打針等語，是被告辯稱領取後有部分供病患施打之用云云不足採信。（二）龍泉
    醫院係依據行政院國軍退除役官兵輔導委員會組織條例第十六條之規定報請行政
    院核定設置，該醫院之職掌為「配合全國醫療網計畫，使傷病之退除役官兵及一
    般民眾適時獲得適當醫療」，該院任用人員執行之職務如係與其職務職掌有關之
    事項，即屬依據法令從事公務之人員，此有退除役官兵輔導委員會九十一年一月
    十五日輔人字第０九一０００六三號函一紙附卷可稽，是被告於龍泉醫院擔任外
    科病房代理護理師之職務，於其執行指定工作，照護該院外科病患時，揆諸前開
    說明，即屬依據法令從事公務之人員，不因其係領取固定薪資或係按時計酬之員
    工而有區別。（四）龍泉醫院之職掌既係使退除役官兵及一般民眾適時獲得適當
    醫療，則龍泉醫院依據法令應執行之公務即為醫療、照護行為，是被告於龍泉醫
    院內負責照顧病患即屬依法令從事公務。（五）按貪污治罪條例第五條第一項第
    二款規定之利用職務上之機會詐取財物罪，係指假借職務上一切事機，以欺罔手
    段使人陷於錯誤而交付財物而言；最高法院七十年度台上字第二四八六號判決可
    資參照。龍泉醫院藥局雖有安排charting至藥局領取麻醉藥，然只要憑藉醫師制
    作之處方箋，藥局仍會配製藥物交給持處方箋之人，被告利用其在龍泉醫院內擔
    任護理人員，至藥局領取藥物，藥劑師不會生疑之機會，擅自制作處方箋，向藥
    局領取麻醉藥劑，揆諸前開說明，顯係利用職務上之機會，詐取上開針劑。
    （六）被告偽造附表編號一至十號處方箋之犯行，使龍泉醫院藥劑師誤認係醫師
    開立之處方箋而依其內容交付針劑，被告此舉使龍泉醫院管制麻醉藥品之機制失
    其控制力，且使醫師郭振吏、陳逸川、顏正昌之醫病行為因此受到懷疑，從而被
    告所為足生損害於龍泉醫院，及醫師郭振吏、陳逸川、顏正昌等堪以認定。綜上
    所述，被告辯解不足採信，本案罪證明確，犯行堪以認定。
二、經查龍泉醫院係依法設立之醫療機構，從而該院醫師在院內執行醫療職務時所制
    作之處分箋，為公務員制作之公文書。被告為依據法令從事公務之人員，利用職
    務上之機會，偽造醫師顏正昌、郭振吏、陳逸川之簽名，制作虛偽不實之附表編
    號一至十號之麻醉專用處方箋，向龍泉醫院藥師詐領三十二支鹽酸配西丁之犯行
    ，係犯刑法第二百十六條、第二百十一條行使偽造公文書罪、貪污治罪條例第五
    條第一項第二款之詐取財物罪。被告偽造署押為偽造文書之階段行為不另論罪；
    被告偽造文書之低度行為為行使之高度行為所吸收，亦不另論罪；公訴人起訴法
    條雖引用刑法第二百十七條偽造印文罪名，惟因此部分已被偽造公文書之高度行
    為所吸收，不另論罪，是公訴人就此部分之引用要屬贅引。被告所為數行使偽造
    公文書、詐取財物之行為，均時間緊接，所犯罪名相同，顯係出於概括之犯意為
    之，均為連續犯，爰依刑法第五十六條之規定以一罪論。被告所犯二罪間，有方
    法結果之牽連關係，為牽連犯，應從一重之詐取財物罪論處。被告所為並未因此
    危害他人，犯罪情節要屬輕微，且其所詐得之財物為新台幣八百元（每支售價二
    十五元×32支＝八百元），此有行政院衛生署管制藥品管理局九十年十一月五日
    管證字第九九六二四號函一紙在卷可函，被告所得財物在五萬元以下，應依貪污
    治罪條例第十二條第一項規定減輕其刑。又被告係因經痛難耐，一時失慮，以致
    誤蹈法網，然其所詐欺之針劑數量不多，價值僅八百元，且被告於詐得毒品針劑
    後全部均自己施用，並非為販售圖利而詐欺財物，犯後並坦承犯行深表悔意，是
    被告犯罪之情狀顯有可憫之處，被告所犯本罪法定本刑為七年以上有期徒刑，與
    其犯罪情節相較，實屬情輕法重，揆其前開犯罪情狀客觀上足以引起一般人之同
    情，顯有堪資憫恕之處，本院認即令處以法定最低刑度猶嫌過重，爰依刑法第五
    十九條規定酌減其法定本刑。又被告有二種以上刑之減輕，爰依刑法第七十條規
 定遞減輕之。爰審酌被告犯後已深知悔悟，態度良好，因一念之差，致羅刑責，
    所生危害尚輕微等一切情狀，量處如主文所示之有期徒刑之刑，並依同條例第十
    七條規定併宣告褫奪公權三年。被告犯罪所得之財物即第二級毐品鹽酸配西丁（
    Pethidine HCI）伍拾毫克針劑三十二支應依同條例第十條第一項之規定予以追
    繳，發還行政院退除役官兵輔導委員會屏東縣龍泉榮民醫院，如全部或一部無法
    追繳時，則應依同條例第十條第二項之規定追徵其價額。又被告偽造如附表編號
    一至十號「麻醉藥品專用處方箋」雖非被告所有之物，無從諭知沒收，然處方箋
    上醫師「郭振吏」之署押參枚、「陳逸川」署押陸枚、「顏正昌」署押壹枚則不
    問屬於被告否，均應依同法第二百十九條規定宣告沒收。
據上論斷，應依刑事訴訟法第二百九十九條第一項前段、貪污治罪條例第五條第一項
第二款、第十條第一項、第二項、第十二條第一項、第十七條、刑法第十一條、第五
十六條、第二百十一條、第二百十六條、第五十五條、第五十九條、第七十條，罰金
罰鍰提高標準條例第一條前段，判決如主文。
本案經檢察官陳淑雲到庭執行職務
中      華      民      國    九十一    年      四      月二十二    日
                                      臺灣高雄地方法院刑事第三庭
                                          法  官    李淑惠
右正本證明與原本無異。
如不服本判決，應於判決送達後十日內，向本院提出上訴狀。
                                          書記官    曾秀鳳
中      華      民      國    九十一    年      四      月    二十二    日
附表：乙○○偽造之麻醉藥品專用處方箋明細表：
┌──┬──────┬─────────┬───────────┬───┐
│編號│醫師姓名    │病患姓名          │日期                  │數量  │
├──┼──────┼─────────┼───────────┼───┤
│一  │郭振吏      │朱竹遠            │八十八年五月十一日    │二支  │
├──┼──────┼─────────┼───────────┼───┤
│二  │郭振吏      │ 劉國麟           │八十八年七月三十日    │二支  │
├──┼──────┼─────────┼───────────┼───┤
│三  │郭振吏      │談雲治            │八十八年五月十三日    │二支  │
├──┼──────┼─────────┼───────────┼───┤
│四  │陳逸川      │王慶華            │八十八年六月十八日    │四支  │
├──┼──────┼─────────┼───────────┼───┤
│五  │陳逸川      │王慶華            │八十八年六月二十一日  │四支  │
├──┼──────┼─────────┼───────────┼───┤
│六  │陳逸川      │王慶華            │八十八年六月二十二日  │四支  │
├──┼──────┼─────────┼───────────┼───┤
│七  │陳逸川      │王慶華            │八十八年六月二十五日  │四支  │
├──┼──────┼─────────┼───────────┼───┤
│八  │陳逸川      │鍾志祥            │八十八年七月一日      │三支  │
├──┼──────┼─────────┼───────────┼───┤
│九  │顏正昌      │王月生            │八十八年七月三日      │三支  │
├──┼──────┼─────────┼───────────┼───┤
│十  │陳逸川      │柯甦              │八十八年五月十四日    │四支  │
└──┴──────┴─────────┴───────────┴───┘
